【裁判字號】    98,訴,878
【裁判日期】    980731
【裁判案由】    遷讓房屋等
【裁判全文】
臺灣臺北地方法院民事判決               98年度訴字第878號
原      告  乙○○
            甲○○
                        樓
共      同
訴訟代理人  蘇千祿律師
被      告  丙○○
上列當事人間遷讓房屋等事件，本院於民國98年7 月9 日言詞辯
論終結，判決如下：
    主      文
被告應將門牌臺北市○○街一五二巷八號一樓房屋（即臺北市○
○區○○段二小段四００建號）騰空遷讓返還予原告及全體共有
人。
前項履行期間為伍個月。
訴訟費用由被告負擔。
本判決第一項於原告以新臺幣肆萬柒仟玖佰元供擔保後，得假執
行。但被告得以新臺幣拾肆萬仟柒佰元為原告預供擔保，而免
為假執行。
    事實及理由
一、原告主張：伊等與訴外人洪守興、洪進明為坐落臺北市○○
    區○○段2 小段400 建號即門牌臺北市○○街152 巷8 號1
    樓房屋（下稱系爭房屋）之共有人。因訴外人洪守興未經全
    體共有人同意，擅將系爭建物出租予被告，並於98年2 月16
    日簽訂房屋租賃契約書，然伊與訴外人洪守興、洪建明間並
    無就系爭建物成立分管協議，訴外人洪守興自不得擅將系爭
    建物出租予他人使用，被告應無使用系爭建物之合法權源，
    顯係無權占有伊等共有之系爭建物，爰依民法第767 條、第
    821 條規定，請求被告遷出並返還予全體共有人等語。併聲
    明：(一)如主文第1 項所示。(二)願供擔保請准宣告假執行。
二、被告則以：伊前向訴外人洪守興之母承租系爭建物，已達30
    餘年，嗣洪母過世後，改向洪守興承租系爭房屋，租期自98
    年2 月15日起至101 年2 月14日止，租金每月5 萬元，並經
    辦理公證在案，伊不知系爭建物為洪守興與他人共有，伊占
    有使用系爭建物有正當權源等語置辯。併聲明：(一)原告之訴
    駁回。(二)如受不利判決，願供擔保請准宣告免假執行。
三、兩造不爭執事項：
  (一)原告乙○○、甲○○與訴外人洪守興、洪進明係坐落於臺北
    市○○區○○段2 小段400 建號即門牌號碼台北市○○街
    152 巷8 號1 樓房屋之共有人，應有部分各1/4 。
  (二)被告為系爭房屋之承租人，其與洪守興簽訂租賃契約，約定
    租賃期間為自98年2 月15日起至101 年2 月14日止，租金為
    每月5 萬元。該租賃契約並經本院所屬之民間公證人詹晉良
    為公證。
    以上事實，為兩造所不爭執（見本院卷第38頁正、反面），
    且有臺北市稅捐稽徵處房屋稅98年課稅明細表、建物所有權
    狀、公證書、房屋租賃契約書、洪守興出具之租金收據為證
    （見本院卷第7 至9 頁、第18頁、第22至29頁），堪信為真
    正。
四、原告主張被告無權占有系爭房屋，求命被告遷讓返還系爭房
    屋予全體共有人，惟為被告所否認，並以前揭情詞置辯，則
    本件爭點厥為：被告是否有權占用系爭房屋？（是否因被告
    與洪守興所成立之租賃契約，即有占有權源？）
五、法院之判斷：
  (一)按共有物，除契約另有訂定外，由共有人共同管理之。民法
    第820條第1項定有明文。次按共有土地之出租，為共有物管
    理行為，依民法第820條第1項規定，除契約另有訂定外，應
    由共有人全體共同為之，如共有人中之一人擅將共有土地出
    租與他人，對其他共有人應不生效力（最高法院92年台上字
    第1734號、85年台上字第2139號判決意旨參照）。
  (二)查：系爭房屋係原告乙○○、甲○○與訴外人洪守興、洪進
    明等4 人共有，有臺北市稅捐稽徵處房屋稅98年課稅明細表
    及建物登記謄本可稽（見本院卷第7 至9 頁），洪守興與其
    他共有人就系爭房屋既無訂定分管協議，業經本院以94年度
    重訴字第1470號判決認定在案，有該判決書及確定證明可稽
    （見本院卷第32至35頁），復為兩造所不爭，依據民法第
    820 條第1 項規定，系爭房屋之管理，除契約另有訂定外，
    由共有人全體管理之。
  (三)被告抗辯其為有權占有，固據提出公證書及房屋租賃契約書
    佐憑，惟該房屋租賃契約書關於出租人之記載為洪守興，並
    未包括原告在內之其他共有人，被告復未舉證其他共有人同
    意出租系爭房屋，揆諸首開說明，被告與系爭房屋共有人之
    一洪守興簽訂之租賃契約，對包括原告在內其他共有人，不
    生效力，是被告辯稱：係基於租賃關係有權占有系爭房屋云
    云，即無可取。
六、綜上所述，原告基於系爭房屋共有人之地位，依據民法第
    767 條、第821 條規定，請求被告自系爭房屋遷讓並返還予
    原告及全體共有人，即屬有據，應予准許。又兩造均陳明願
    供擔保，以代釋明，聲請宣告假執行或免為假執行，爰分別
    酌定相當之擔保金額予以准許之。另本院斟酌被告及其家人
    於系爭房屋已居住多年，遷讓房屋並非立時可就，確需花費
    時日，爰酌定履行期間為5 個月。
七、本件為判決之基礎已臻明確，兩造其餘之攻擊或防禦方法及
    證據，經本院斟酌後，認為均不足以影響本判決之結果，亦
    與本案爭點無涉，自無逐一詳予論駁之必要，併此敘明。
八、據上論結：原告之訴為有理由，依民事訴訟法第78條、第
    390 條第2 項、第392 條第2 項、第396 條第1 項，判決如
    主文。
中    華    民    國    98    年    7     月    31    日
                  民事第五庭    法  官  胡宏文
以上正本係照原本作成
如對本判決上訴，須於判決送達後20日內向本院提出上訴狀
中    華    民    國    98    年    7     月    31    日
                                書記官  曾寶生


司法院資訊處製作；財團法人民間司法改革基金會備份。
